【裁判字號】    98,消債聲,41
【裁判日期】    981202
【裁判案由】    聲請撤銷更生
【裁判全文】
臺灣板橋地方法院民事裁定            98年度消債聲字第41號
聲  請  人  中國信託商業銀行股份有限公司
法定代理人  乙○○
相  對  人  甲○○（原名何國良.
上列當事人因消費者債務清理事件聲請撤銷更生，本院裁定如下
：
    主    文
聲請駁回。
聲請程序費用由聲請人負擔。
    理    由
一、按自法院認可更生方案之翌日起一年內，發見債務人有虛報
    債務、隱匿財產，或對於債權人中之一人或數人允許額外利
    益之情事者，法院得依債權人之聲請裁定撤銷更生，並應同
    時裁定開始清算程序。對於撤銷更生之裁定提起抗告者，前
    項開始清算程序之裁定，並受抗告法院之裁判。第一項裁定
    確定時，始得進行清算程序，消費者債務清理條例第76條定
    有明文。是以，債務人於更生方案認可前，有虛報債務、隱
    匿財產，或對於債權人中之一人或數人允許額外利益等詐欺
    更生情事，債權人於法院認可更生方案後始查悉者，應許債
    權人有權聲請法院撤銷更生。法院得依其聲請斟酌情形，為
    是否撤銷更生之裁定，以避免更生制度遭濫用，並兼顧全體
    債權人之權益，惟是否撤銷更生，法院有裁量權。又更生既
    經撤銷，為利債務之清理，法院應同時裁定開始清算程序。
二、本件聲請人即債權人向本院聲請撤銷更生，其主張略以：相
    對人即債務人甲○○目前名下雖無不動產，惟其於民國94年
    12月26日將所有不動產贈與第三人即其前配偶黃淑敏後，旋
    於95年4 月向銀行申請債務協商，疑有隱匿財產之嫌，爰依
    法聲請撤銷更生裁定等語。
三、經查，聲請人主張相對人將其所有不動產贈與第三人黃淑敏
    ，顯有隱匿財產乙節，雖據其提出土地登記謄本、嘉義縣大
    林地政事務所網路申領異動索引資料為證，並經本院依職權
    向嘉義縣大林地政事務所函詢屬實，此復有嘉義縣大林地政
    事務所98年10月9 日嘉林地登字第098 0005050 號函、臺灣
    省嘉義縣土地登記簿、嘉義縣大林地政事務所民眾閱覽異動
    索引資料等件在卷可按（分見本院卷第第7- 9頁、第25-29
    頁）。惟觀聲請人所提前開證據，僅得證明相對人與第三人
    黃淑敏間曾有不動產之贈與行為，尚無法推論出聲請人係為
    隱匿財產所為。況相對人嗣於95年1 月13日已與第三人黃淑
    敏簽署離婚協議書，並於同年2 月14日辦理離婚登記在案，
    亦有臺北縣板橋市戶政事務所98年10月8 日北縣板戶字第09
    8001118 號函、戶籍謄本、離婚登記申請書、離婚協議書等
    件附卷為憑（見本院卷第30-33 頁），衡情夫妻離婚另涉及
    剩餘財產分配或其他給付，相對人對第三人黃淑敏為前揭移
    轉行為亦有剩餘財產分配前付之可能。況相對人復陳稱：第
    三人黃淑敏於93年間提議離婚，為取信於伊，乃將名下非自
    購不動產登記其名下等語（見本院卷第24頁民事陳報(一)狀）
    ，是聲請人僅以相對人於向銀行申請債務協商前即95年4 月
    間，將其所有不動產贈與第三人黃淑敏一事，即遽予推論被
    告有隱匿財產之行為，殊屬速斷。
四、另觀諸觀諸消費者債務清理條例第20條第1項第1款，係規定
    「債務人所為之下列行為，除本條例別有規定外，監督人或
    管理人得撤銷之：一、債務人於法院裁定開始更生或清算程
    序前，2年內所為之無償行為，有害及債權人之權利者」。
    而本件相對人於94年12月26日為前開贈與行為，並於隔年4
    月與債權銀行進行協商之事實，已如前述，惟其至97年7 月
    15日始向本院聲請更生，嗣經本院於98年3 月27日裁定開始
    進行更生程序等情，有消費者債務清理更生聲請狀、本院97
    年度消債更字第924 號民事裁定附卷可稽（見本院卷第4-5
    頁、第77頁），故自贈與不動產予第三人黃淑敏之日起至本
    院裁定開始進行更生程序之日止，顯已逾2 年之陳報無償行
    為期間，揆諸前開規定，相對人本即無庸另行陳報。
五、再者，法院蒐集證據之機會及其所盡之努力，均有一定之限
    度，應使當事人輔助法院蒐集證據，實所必要，須以證據證
    明之事實，有時雖窮法院之努力，仍不能蒐集判斷該事實之
    有，以致無從為法律上之判斷。又舉證責任者，當事人有提
    出證據以證明其所主張之利己事實為真實之責任。舉證責任
    之功能，使法院在事實不明確之情形下，亦得為事實之認定
    ，其結果非將不利益之判斷，歸諸當事人承受不可，促其提
    出利己之主張，並舉證以證明之，以利事實之發現。查本院
    前依職權函詢聲請人於10日內就相對人未逾期陳報一事表示
    意見，該項函文已於98年10月6 日送達聲請人，有送達證書
    附卷可憑（見本院卷第19頁），惟聲請人迄未提出書狀作何
    陳述，復未提出其他積極事證以證明相對人確有隱匿財產之
    情事，參酌前開說明，其主張之真實性已有疑義，從而，聲
    請人依消費者債務清理條例第76條之規定，請求撤銷本院98
    年度消債更字第924號更生程序，自難准許。
六、綜上所述，聲請人主張相對人有隱匿財產之情事，難認有理
    由，本件聲請於法即有不符，依首開說明，應駁回其撤銷更
    生之聲請，爰依法裁定如主文。
中    華    民    國    98    年    12    月    2     日
                  民事第二庭    法  官  吳振富
上為正本係照原本作成。
如不服本裁定，應於裁定送達後10日內，以書狀向本院提出抗告
，並繳納抗告費新臺幣1千元。
中    華    民    國    98    年    12    月    2     日
                                書記官  李宏明


司法院資訊處製作；財團法人民間司法改革基金會備份。
